臺灣臺北地方法院民事判決　　　　　　　　　　　　九十三年度訴字第三四０六號
　　原　　　告　彰化商業銀行股份有限公司
　　法定代理人　丙○○
　　訴訟代理人　丁○○
　　被　　　告　甲○○
　　　　　　　　乙○○
右當事人間請求清償借款事件，本院於民國九十三年九月二日言詞辯論終結，判決如
左：
    主      文
被告應連帶給付原告新臺幣壹佰玖拾壹萬元，及自民國八十九年十二月十三日起至清
償日止，按週年利率百分之八．二一五計算之利息，並自九十年一月十四日起至九十
年七月十三日止，按上開利率百分之十，暨自九十年七月十四日起至清償日止，按上
開利率百分之二十計付違約金。
被告應連帶給付原告新台幣捌拾參萬伍仟參佰捌拾玖元，及自民國九十一年十月三十
一日起至清償日止，按週年利率百分之八．二一五計算之利息，並自九十一年十月三
十一日起至清償日止，按上開利率百分之二十計付違約金。
訴訟費用由被告連帶負擔。
    事      實
甲、原告方面：
一、聲明：如主文所示。
二、陳述：
  (一)被告甲○○於民國八十八年二月二十六日邀同被告乙○○為連帶保證人，向原告
    借款新台幣（下同）一百九十一萬元及一百零三萬元。其中借款一百九十一萬元
    部分，約定借款期限自八十八年四月十三日起至一○八年四月十三日止，寬限期
    自借款日起三十六個月，在此期間依借款金額按月繳付利息，並自九十一年四月
    十三日起，以每一個月為一期，共分二百零四期，按期於當月十三日平均攤還本
    息；另就借款一百零三元部分，約定借款期限自八十八年四月十三日起至九十五
    年四月十三日止，自八十八年四月十三日起，以每一個月為一期，共分八十四期
    ，按期於當月十三日平均攤還本息。前開二筆借款，利息均按原告基本放款利率
    加碼週年利率百分之○．三七五計算，並隨原告基本放款利率調整而調整，現按
    週年利率百分之八．二一五計算之利息，並約定被告遲延履行時，除仍按上開利
    率計息外，其逾期在六個月以內者，按上開利率百分之十，其逾期超過六個月以
    上者，按上開利率百分之二十計付違約金，且約定被告如有任何一宗債務不依約
    清償或攤還本金時，即喪失期限利益，借款視為全部到期，此有被告所簽立之借
    據及約定事項為憑。
  (二)詎被告甲○○分別自八十九年十二月十三日及九十一年十月三十一日起，即未依
    約繳付本金及利息，尚未清償本金一百九十一萬元及八十三萬五千三百八十九元
    ，依兩造所簽訂之約定事項一般條款第三條第一款約定，被告甲○○已喪失期限
    利益，借款視為全部到期。又被告乙○○既為被告甲○○之連帶保證人，依法即
    應負連帶保證責任。從而，被告甲○○及乙○○依約即應負連帶清償責任，即應
    連帶清償本金一百九十一萬元，及自八十九年十二月十三日起至清償日止，按週
    年利率百分之八．二一五計算之利息，並自九十年一月十四日起至九十年七月十
    三日止，按上開利率百分之十，暨自九十年七月十四日起至清償日止，按上開利
    率百分之二十計付違約金；且應連帶清償本金八十三萬五千三百八十九元，及自
    九十一年十月三十一日起至清償日止，按週年利率百分之八．二一五計算之利息
    ，並自九十一年十月三十一日起至清償日止，按上開利率百分之二十計付違約金
    。
三、證據：提出借據影本二件、約定事項影本二件、利率變動表影本一件等件為證。
乙、被告方面：
一、聲明：
  (一)原告之訴駁回。
  (二)如受不利判決，被告願供擔保，請准宣告免為假執行。
二、陳述：被告甲○○於八十八年二月二十六日邀同被告乙○○為連帶保證人，向原
    告借款新台幣一百九十一萬元及一百零三萬元，共二百九十四萬元，並以被告甲
    ○○所有座落於臺北市○○區○○段二十段第○二四一九地號土地，及該土地上
    門牌號碼為台北市南港區○○○路○段九十九號地下一層之十六美食街建物，為
    向被告擔保債務之清償，設定三百五十萬元之本金最高限額抵押權在案。而被告
    甲○○依約按期繳付本金及利息，嗣雖有延期繳付或短付本息之情事，然被告甲
    ○○並未停止清償借款，且被告甲○○亦未曾接獲原告以書面通知或電話催告被
    告清償借款，是原告稱被告甲○○分別自八十九年十二月十三日及九十一年十月
    三十一日起，即未依約繳付本金及利息，顯與事實有違。又況，被告於九十三年
    八月二十六日下午許，曾二次向原告公司人員表示願與原告達成和解，而被告亦
    願於九十五年十月十五日前清償全部借款，惟請求被告能免除被告違約金之計付
    及減輕約定利息之請求，對於未到期之利息亦不予請求；倘被告無法於前開日期
    清償原告全部債務，則由被告所提供之退休月薪專戶帳號，作為清償借款之扣款
    帳戶，供原告扣款以清償借款。
三、證據：提出土地及建物謄本影本各一件、活期儲蓄存款存摺封面及內頁影本一件
    、民事異議狀影本一件、本院九十一年度訴字第一七八○號裁定影本一件等件為
    證。
    理　　由
甲、程序方面：
    按當事人得以合意定第一審管轄法院，但以關於由一定法律關係而生之訴訟為限
    ，前項合意，應以文書證之，民事訴訟法第二十四條定有明文。本件兩造簽訂之
    約定事項第十四條明文約定，合意由臺灣臺北地方法院為第一審管轄法院，本院
    自有管轄權，合先敘明。
乙、實體方面：
一、原告主張被告借款及擔任連帶保證人之事實，業據其提出借據、約定事項、利率
    變動表等件為證，被告對於借款及擔任連帶保證人之事實亦不否認，對於確有未
    能按期足額清償借款亦不爭執，被告所執以為辯者，主要在於其等雖曾延期清償
    或短付部分款項，惟仍有清償行為，且原告並未催繳，又不接受和解條件，自不
    能因此認為其等未按期清償云云。惟查，依兩造所簽定之借據第三條第二項約定
    ，被告應按期於當月平均攤還本息，所謂「平均攤還」者，自有其一定之額度，
    否則即無所謂「平均」可言，又依據借據約定事項第三條第一項約定，倘借款人
    有任何一宗債務不依約清償或攤還本金時，原告得無須事先通知或催告，視為所
    有債務全部到期而對被告求償，再依約定事項第十一條第一項約定，借款人未依
    約履行債務時，原告得直接向連帶保證人求償。本件被告既自承確有延期清償情
    形，換言之，即曾有最少一宗以上債務未能依約（約定期間）清償，依上開約定
    ，原告本得不為通知或催告，逕認所有債務全部到期，直接訴請被告清償，被告
    辯稱其雖有延期清償或短付情形，惟並不構成違約云云，並非事實，應無可採。
    而被告既有遲延清償情事，即屬違約，此一違約狀態不因其事後是否清償部分款
    項而有不同，原告對於被告之部分清償行為固無拒絕之理由，惟亦不能因此即認
    為原告若不接受部分清償，或不接受被告所提和解條件即屬違約，是被告以此為
    辯，毫無足採。而被告既確實尚有債務未能清償，且已逾越清償期限，原告訴請
    被告給付本金，及依約應付之利息違約金，即有理由，應予准許。
二、假執行之宣告：
    本件被告固然陳明願供擔保，聲請宣告免為假執行，惟本件原告並未為假執行之
    聲請，被告上開聲請即無實益，爰不另為供擔保免為假執行之諭知，附此敘明。
三、結論：原告之訴為有理由，依民事訴訟法第八十五條第二項、第三百九十條第二
    項、第三百九十二條，判決如主文。
中　　　華　　　民　　　國　　九十三　　年　　　九　　　月　　　十　　　日
                                  民事第二庭  法  官  汪漢卿
正本係照原本作成
如對本判決上訴，須於判決送達後廿日內向本院提出上訴狀
中　　　華　　　民　　　國　　九十三　　年　　　九　　　月　　　十　　　日
                                              書記官  許婉如
